臺灣彰化地方法院民事裁定
110年度監宣字第245號
聲  請  人  曹麗真  



相  對  人  蕭麗花  

關  係  人  蕭相賢  



            蕭黃濆    住彰化縣○○鄉○○村○○巷00號          
                身分證統一編號：Z000000000號
            蕭惠芳    住彰化縣○○市○○路00巷00號          
                  身分證統一編號：Z000000000號
            蕭相杰  

上列聲請人聲請監護宣告事件，本院裁定如下：
    主      文
宣告蕭麗花（民國00年0月00日生、國民身分證號碼：Z00000000
0號）為受監護宣告之人。
選定蕭相賢（民國00年0月00日生、國民身分證號碼：Z00000000
0號）為受監護宣告之人之監護人。
指定曹麗真（民國00年0月0日生、國民身分證號碼：Z000000000
號）為會同開具財產清冊之人。
聲請程序費用由受監護宣告之人負擔。
    理    由
一、聲請意旨略以：聲請人為相對人之弟媳，相對人因幼時發燒
    致智能障礙，致不能為意思表示或受意思表示，或不能辨識
    其意思表示之效果。為辦理相對人父親遺產繼承事宜，爰依
    民法第14條第1項、第1110條及家事事件法第164條之規定，
    請求對相對人為監護宣告，為此請求選定關係人蕭相賢為相
    對人之監護人，並指定聲請人為會同開具財產清冊之人等語
    。
二、按對於因精神障礙或其他心智缺陷，致不能為意思表示或受
    意思表示，或不能辨識其意思表示之效果者，法院得因本人
    、配偶、四親等內之親屬、最近一年有同居事實之其他親屬
    、檢察官、主管機關、社會福利機構、輔助人、意定監護受
    任人或其他利害關係人之聲請，為監護之宣告，民法第14條
    第1項定有明文。次按受監護宣告之人應置監護人。法院為
    監護之宣告時，應依職權就配偶、四親等內之親屬、最近一
    年有同居事實之其他親屬、主管機關、社會福利機構或其他
    適當之人選定一人或數人為監護人，並同時指定會同開具財
    產清冊之人。法院為前項選定及指定前，得命主管機關或社
    會福利機構進行訪視，提出調查報告及建議。監護之聲請人
    或利害關係人亦得提出相關資料或證據，供法院斟酌。法院
    選定監護人時，應依受監護宣告之人之最佳利益，優先考量
    受監護宣告之人之意見，審酌一切情狀，並注意下列事項：
    (一)受監護宣告之人之身心狀態與生活及財產狀況。(二)受
    監護宣告之人與其配偶、子女或其他共同生活之人間之情感
    狀況。(三)監護人之職業、經歷、意見及其與受監護宣告之
    人之利害關係。(四)法人為監護人時，其事業之種類與內容
    ，法人及其代表人與受監護宣告之人之利害關係。民法第11
    10條、第1111條、第1111條之1分別定有明文。再按監護宣
    告之裁定，於裁定送達或當庭告知法院選定之監護人時發生
    效力；監護宣告裁定經廢棄確定前，監護人所為之行為，不
    失其效力，家事事件法第169條第1項、第170條第1項分別定
    有明文。
三、經查，聲請人所主張之事實，有同意書、戶籍謄本、身心障
    礙證明影本(第1類、中度)等件為據。本院於鑑定人即衛生
    福利部彰化醫院醫師李景嶽前審驗相對人之精神狀況，相對
    人對於本院訊問其姓名及關係人姓名等問題，均能正確回答
    ，然對自己年齡、聲請人身分、關係人蕭相賢身分、居服員
    姓名、早餐吃什麼及簡易算數等問題，均回答錯誤或稱不知
    道等語，有本院110年10月26日訊問筆錄在卷可參。又經本
    院囑託衛生福利部彰化醫院鑑定結果，認為：「日常生活狀
    況：個案自幼學習能力差，語言表達亦不佳，在家無法自理
    生活，三餐及日常生活用品全須依賴同住之家人提供。近兩
    年案家人有申請居家照護服務員(每天共計3小時)來協助個
    案個人清潔及日常活動。個案不會自行出門，又缺乏正確數
    字概念及簡單計算能力，因此亦不會使用金錢購物。」、「
    身體狀態：個案為64歲女性，可靜坐於椅上，外觀略矮且略
    過重。個案可自行張開雙眼，但眼球移動略遲滯。個案可自
    行開口言語，但字詞簡短且話量甚少。個案亦可自主其肢體
    動作，但其動作較緩慢、平衡感較差。」、「精神狀態：(1
    )意識／溝通性:清醒/因話量甚少且思考反應慢，故溝通性不
    佳。(2)記憶力:短、中、及長期之記憶力均不佳(例如:不知
    自己生日、不知自家地址)。(3)定向力:差，無法辨識時間
    及地點、甚至每日陪伴照顧者亦無法辨識。(4)計算能力:簡
    單計算亦無法完成(例如3+4=?)。(5)理解．判斷力:差(例如:
    不知天冷時要加穿衣服)。(6)現在性格特徵:退化、稚氣、
    疏離。(7)其他（氣氛．感情狀態．幻覺．妄想．異常行動等）:
    易焦慮、對陌生人感不安。(8)智能檢查．心理學檢查:無法
    配合施測(已領有中度等級之身心障礙證明)。」、「有關判
    斷能力判定之意見：不能管理處分自己財產。判定的依據：
    依蕭麗花女士目前心智狀況，言語溝通能力不佳，對於外界
    刺激反應不當。因智能障礙、合併有情緒障礙，致其認知功
    能嚴重缺損，無法獨立完成基本生理需求。因認知功能缺損
    以致金錢、數字、是非對錯等概念嚴重缺損，是故，亦無法
    管理與處置個人事務。」、「回復可能性說明：回復可能性
    低。」、「鑑定判定：(1)基於受鑑定人有智能障礙、併有
    情緒障礙，其程度重大，不能管理處分自己的財產，回復之
    可能性低。(2)智能障礙、併有情緒障礙之程度，可為監護
    宣告。」等情，有衛生福利部彰化醫院110年11月1日彰醫精
    字第1100500403號函暨成年監護鑑定書一份在卷可稽。故聲
    請人聲請對相對人為監護之宣告，為有理由，應予准許，爰
    宣告相對人為受監護宣告之人。
四、本件相對人既經監護宣告，業如前述，揆諸前揭規定，自應
    為其選定監護人及指定會同開具財產清冊之人。查相對人之
    父已歿，相對人之母已87歲高齡無法再照顧相對人，故相對
    人弟妹近年來均有聘請居服員到家照料相對人，聲請人為相
    對人之弟媳，關係人蕭相賢為相對人之弟，堪認該2人均能
    盡力維護相對人之權益等情，且相對人之母蕭黃濆、弟蕭相
    杰、蕭相賢、妹蕭惠芳、弟媳曹麗真均同意由關係人蕭相賢
    擔任相對人之監護人，由聲請人擔任會同開具財產清冊之人
    等情，並提出同意書、戶籍謄本、相對人之中華民國身心障
    礙證明正面影本等件為證。本院審酌聲請人、關係人蕭相賢
    分別為相對人之弟媳及二弟，與相對人關係非常密切，且相
    對人與關係人蕭相賢均同戶籍，由渠等分別擔任相對人之監
    護人、會同開具財產清冊之人，應符合相對人之最佳利益，
    爰裁定如主文第2、3項所示。
五、末依民法第1113條準用同法第1099條、第1099條之1之規定
    ，於監護開始時，監護人蕭相賢對於受監護宣告之人蕭麗花
    之財產，應會同聲請人曹麗真於2個月內開具財產清冊，並
    陳報法院，於開具完成並陳報法院前，監護人對於受監護宣
    告之人之財產，僅得為管理上必要之行為，併此指明。
六、依家事事件法第164條第2項，裁定如主文。 
中　　華　　民　　國　　110 　年　　11　　月　　10　　日
                   家事法庭     法  官　王美惠
正本係照原本作成。
如不服本裁定，應於送達後十日內向本院提出抗告狀，並繳納抗
告費新臺幣1千元。
中　　華　　民　　國　　110 　年　　11　　月　　10　　日
                                書記官　林子惠